臺灣高雄地方法院民事判決
111年度簡上字第71號
上  訴  人  楊文書    住○○市○○區○○○路000號0樓    訴訟代理人  宋明政律師                      
被上訴  人  余景登  
上列當事人間請求損害賠償事件，上訴人對於民國110年12月30
日本院高雄簡易庭110年度雄簡字第1970號第一審判決提起上訴
，經本院於民國111年10月20日言詞辯論終結，判決如下：
    主      文
上訴駁回。
第二審訴訟費用由上訴人負擔。
    事實及理由
一、上訴人主張：上訴人原擔任訴外人元豊股份有限公司（下稱
    元豊公司）之臨時管理人，本院於民國108年8月12日解除上
    訴人之臨時管理人職務，復於109年2月27日選任被上訴人為
    元豊公司之臨時管理人，詎被上訴人藉元豊公司臨時管理人
    身分向訴外人彰化商業銀行鹽埕分行（下稱彰化銀行）調閱
    取得元豊公司之彰化銀行00000-0號活期存款帳戶（下爭系
    爭帳戶）之歷史交易明細後，竟交付訴外人楊文城、楊子逸
    ，致楊文城、楊子逸以上訴人分別於107 年6 月15日轉帳支
    出新臺幣（下同）15,030元、108 年6 月17日現金支出100,
    000 元、108 年7 月22日轉帳支出15,030元，未記載於元豊
    公司之會計簿冊，認上訴人涉犯侵占等罪嫌，向臺灣高雄地
    方檢察署（下稱高雄地檢署）提出告發，經檢察官偵查後以
    110 年度偵字第7684號、第7685號為不起訴處分（下稱系爭
    不起訴處分）確定。被上訴人無故洩漏其擔任元豊公司臨時
    管理人職務上應保守交易明細之秘密行為，使楊文城、楊子
    逸藉機持以對上訴人提出刑事告發，造成上訴人在偵查期間
    因受到冤屈而心靈傷痛及名譽受損之人格權侵害，縱上訴人
    獲不起訴處分，但仍難以撫平上開損害，被上訴人應依公司
    法第23條第2項規定賠償上訴人精神慰撫金105,000元。又被
    上訴人身為律師，無故洩漏職務上所知悉之秘密，違反律師
    法第36條本文、律師倫理規範第33條規定，致上訴人之名譽
    權受侵害，亦應依民法第184條第2項及第195條規定，賠償
    上訴人非財產上損害。為此，爰依公司法第23條第2項、民
    法第184條第2項、第195條第1項規定，提起本件訴訟等語。
    並於原審聲明：㈠被上訴人應給付上訴人105,000元，及自起
    訴狀繕本送達之翌日起至清償日止按年息5％計算之利息。㈡
    願供擔保請准宣告假執行。
二、被上訴人則以：伊未將調得之系爭帳戶歷史交易明細交付楊
    文城、楊子逸，且檢察官依法偵查盡偵查之能事而調查系爭
    帳戶之歷史交易明細，上訴人未舉證有不法偵查之情事，就
    該合法之偵查程序，縱上訴人受有心理壓力，並非受不法侵
    害。退步言，縱認楊文城、楊子逸係經由被上訴人取得上開
    交易明細，因元豊公司並目前因無董事、監察人，股東僅11
    人，並無業務執行中，參照公司法第218條規定：「監察人
    應監督公司業務之執行，並得隨時調查公司業務及財務狀況
    ，查核、抄錄或複製簿冊文件，並得請求董事會或經理人提
    出報告。監察人辦理前項事務，得代表公司委託律師、會計
    師審核之。」、同法第48條規定：「不執行業務之股東，得
    隨時向執行業務之股東質詢公司營業情形，查閱財產文件、
    帳簿、表冊。」，元豊公司之股東為利害關係人，請求被上
    訴人提供系爭帳戶之交易明細，並無不利於元豊公司，遑論
    被上訴人為忠實查明元豊公司款項去向，於向元豊公司各股
    東查詢時，亦須提示帳戶歷史交易明細，元豊公司各股東縱
    自被上訴人知悉系爭帳戶之歷史交易明細，要無違反保護他
    人法律。上訴人之請求於法無據等語置辯。
三、原審判決上訴人全部敗訴，上訴人不服提起上訴，並於本院
    聲明：㈠原判決廢棄；㈡被上訴人應給付上訴人105,000元，
    及自起訴狀繕本送達之翌日起至清償日止按年息5％計算之利
    息。被上訴人則答辯聲明：上訴駁回。
四、兩造不爭執事項：
　㈠上訴人於102年7月25日經本院以102年度抗字第150號裁定選
    任為元豊公司之臨時管理人，嗣於108年8月12日經本院以10
    8年度聲字第38號裁定解任。
  ㈡上訴人與楊文城均為元豊公司之股東。
  ㈢被上訴人於109年2月27日經本院以109年度司字第9號裁定選
    任為元豊公司之臨時管理人，並於同年4月16日確定。
  ㈣被上訴人以臨時管理人身分，向彰化銀行調閱取得元豊公司
    系爭帳戶自104年1月1日至109年4月28日之歷史交易明細(製
    表日期為109年4月28日，下稱被證四交易明細）。
  ㈤楊文城、楊子逸主張上訴人擔任元豊公司之臨時管理人期間
    ，自系爭帳戶於107年6月15日轉帳支出15,030元、108年6月
    17日現金支出100,000元、108年7月22日轉帳支出15,030元
    ，未記載於元豊公司之會計簿冊，認上訴人涉犯侵佔之嫌，
    於109年5月20日對上訴人向高雄地檢署提出業務侵佔、商業
    會計法等刑事告發，並檢附系爭帳戶自104年1月1日至109年
    4月28日之歷史交易明細（製表日期為109年4月28日，下稱
    系爭交易明細）為其證明，經高雄地檢署檢察官作成系爭不
    起訴處分確定。
五、得心證之理由：
　㈠按當事人主張有利於己之事實者，就其事實有舉證之責任，
    民事訴訟法第277 條前段定有明文。民事訴訟如係由原告主
    張權利者，應先由原告負舉證之責，若原告先不能舉證，以
    證實自己主張之事實為真實，則被告就其抗辯事實即令不能
    舉證，或其所舉證據尚有疵累，亦應駁回原告之請求。上訴
    人主張被上訴人擔任臨時管理人期間，將職務上取得之被證
    四交易明細交付楊文城、楊子逸，使楊文城、楊子逸對其提
    起刑事案件告訴及告發，惟被上訴人否認之並以前詞置辯，
    是本件應先由上訴人就被上訴人有交付被證四交易明細予楊
    文城、楊子逸，及不法侵害上訴人名譽權之利已事實，負舉
    證責任。
　㈡經查，被上訴人以臨時管理人身分，向彰化銀行調閱取得元
    豊公司系爭帳戶自104年1月1日至109年4月28日之被證四交
    易明細（製表日期為109年4月28日），而楊文城、楊子逸則
    於109年5月20日檢附系爭帳戶自104年1月1日至109年4月28
    日之系爭交易明細（製表日期同為109年4月28日）向高雄地
    檢署對上訴人提出刑事告發，嗣經檢察官作成系爭不起訴處
    分確定之事實，為兩造所不爭執，堪信為真。上訴人針對系
    爭交易明細即係被上訴人向彰化銀行申請取得之被證四交易
    明細，並係由被上訴人交付楊文城、楊子逸乙節，雖提出金
    融監督管理委員會銀行局111年7月21日銀局（國）字 第 11
    00217783號函為其論據（見原審卷第37頁）。然參諸該函記
    載：「本案依該行查核結果，該行已就客戶各類帳戶歷史交
    易明細之查詢及複製，設有相關安全控管措施，經查該行未
    將元豊公司之帳戶歷史交易明細等資料，交付予貴所來函所
    稱之第三人楊君等二人，亦無提供予無利害關係第三人之情
    事。」等語，僅可知楊文城、楊子逸非自行向彰化銀行申請
    取得系爭交易明細，但關於系爭交易明細究由誰申請後交付
    該二人，依上開函文則未可知。審酌楊文城、楊子逸二人取
    得之系爭交易明細，雖與被上訴人取得之被證四交易明細之
    製表日期及調閱期間均相同，但無法排除楊文城、楊子逸係
    透過其他利害關係人取得資料，依上開證據尚不足使本院產
    生系爭交易明細乃被上訴人交付予楊文城、楊子逸之確信。
    此外，上訴人復未提出其他積極證據以實其說，依前揭舉證
    責任分配原則，即應為上訴人不利之認定，故上訴人主張系
    爭交易明細為被上訴人交付楊文城、楊子逸，尚不足採。
　㈢據此，上訴人既未能證明系爭交易明細為被上訴人交付楊文
    城、楊子逸者，上訴人縱因遭該二人提出刑事告發而精神痛
    苦或名譽權受損，均與被上訴人無涉，被上訴人自無違反律
    師法第36條、律師倫理規範第33條之行為，其執行元豊公司
    業務亦未違反法令，故上訴人依民法第184條第2項、公司法
    第23條第2項規定，請求被上訴人賠償精神慰撫金105,000元
    ，為無理由。　　
六、綜上所述，上訴人依民法第184條第2項、公司法第23條2項
    規定，請求被上訴人給付105,000 元，及自起訴狀繕本送達
    翌日起至清償日止，按週年利率5%計算之利息，為無理由，
    應予駁回。原審判決駁回上訴人之訴，於法核無違誤，上訴
    意旨仍執陳詞指摘原判決不當，求予廢棄改判，為無理由，
    應駁回其上訴。
七、據上論結，本件上訴為無理由，爰判決如主文。
中　　華　　民　　國　　111 　年　　11　　月　　4 　　日
                  民事第四庭  審判長法官  王琁
                              法      官  鄭伊倫
                              法      官  徐彩芳
以上正本係照原本作成。
本判決不得上訴。
中　　華　　民　　國　　111 　年　　11　　月　　4 　　日
                              書  記  官  吳綵蓁